【裁判字號】    97,易,454
【裁判日期】    970229
【裁判案由】    業務侵占
【裁判全文】
臺灣臺中地方法院宣示判決筆錄           97年度易字第454號
公  訴  人  臺灣臺中地方法院檢察署檢察官
被      告  甲○○
                      48號
上列被告因業務侵占案件，於中華民國九十七年二月二十九日下
午五時，在本院第十三法庭宣示判決，出席職員如下：
      法  官  黃裕仁
      書記官  王嘉仁
法官起立朗讀判決主文、犯罪事實要旨、處罰條文、附記事項，
及告以上訴限制、期間並提出上訴狀之法院，且諭知記載其內容
：
一、主    文：
    甲○○連續意圖為自己不法之所有，而侵占對於業務上所持
    有之物，處有期徒刑陸月，如易科罰金，以銀元佰元即新
    臺幣玖佰元折算壹日，減為有期徒刑月，如易科罰金，以
    銀元佰元即新臺幣玖佰元折算壹日。緩刑貳年。
二、犯罪事實要旨：
    曾丞自民國九十四年六月間起，擔任奕昇工程有限公司（
    下稱奕昇公司，業已於九十五年六月二十八日申請解散登記
    ）之業務，為奕昇公司招攬工程業務及收取工程款，抽取佣
    金為業，為從事業務之人。且為恐自己存款遭扣押，乃與奕
    昇公司負責人乙○○約定，由乙○○於同年月二十九日，向
    臺中商業銀行龍井分行申設帳號第0000000號帳戶，
    供曾丞使用。嗣奕昇公司因承攬何寶玉委託之房屋增建工
    程，並約明由何寶玉將工程款匯入奕昇公司之臺南區中小企
    業銀行豐原分行帳號第0000000000000號帳戶
    ，詎曾丞竟基於意圖為自己不法所有之概括犯意，私下要
    求何寶玉將部分工程款，改匯入曾丞向乙○○借用之上開
    臺中商業銀行龍井分行帳戶，何寶玉乃先後於九十五年一月
    五日（以其夫劉海成名義匯款）、二月二十三日、三月二十
    四日、四月十三日，分別匯款新臺幣（下同）十三萬一千元
    、十萬一千、五萬元、四萬元（合計三十二萬二千元）入上
    開曾丞向乙○○借用之臺中商業銀行龍井分行帳戶，曾
    丞除分別於九十五年二月二十七日、四月十四日，以跨行轉
    帳方式，匯款三萬元、三萬元入奕昇公司之上開臺南區中小
    企業銀行豐原分行帳戶外，自九十五年一月五日至同年四月
    十七日止，將餘款項合計二十六萬二千元，予以分別提領供
    己花用，而連續侵占業務上所持有屬於奕昇公司所有之工程
    款。嗣於九十五年六月間，曾丞為躲避其他借款債務人，
    行蹤不明，經乙○○向何寶玉查證後，始悉上情。
三、處罰條文：
    刑法第三百三十六條第二項。
四、附記事項：
  (一)被告行為後，刑法第五十六條連續犯之規定，業於九十四年
    二月二日修正公布刪除，並於九十五年七月一日施行，因行
    為後新法業已刪除連續犯之規定，此刪除雖非犯罪構成要件
    之變更，但顯已影響行為人刑罰之法律效果，自屬法律有變
    更；依行為時之舊法，被告數犯罪行為僅以一罪論，而依裁
    判時之新法，被告數犯罪行為即須分論併罰，比較新、舊法
    結果，並依新修正刑法第二條第一項規定，仍應適用較有利
    於被告之行為時法律即舊法論以連續犯。
  (二)被告行為後，中華民國九十六年罪犯減刑條例於九十六年七
    月四日公布，於同年月十六日施行，查被告本件犯行係在九
    十六年四月二十四日以前，且非中華民國九十六年罪犯減刑
    條例第三條所示不得減刑之罪，爰依中華民國九十六年罪犯
    減刑條例第二條第一項第三款，減其刑期二分之一；另被告
    所犯刑法第三百三十六條第二項業務侵占罪，為最重本刑五
    年以下有期徒刑之罪，其所宣告之刑經本院依中華民國九十
    六年罪犯減刑條例第二條第一項第三款，減其刑期二分之一
    後，為有期徒刑六個月以下之刑度，爰依中華民國九十六年
    罪犯減刑條例第九條，併諭知易科罰金之折算標準。
  (三)九十五年七月一日修正公布施行之刑法第四十一條第一項前
    段規定：「犯最重本刑為五年以下有期徒刑以下之刑之罪，
    而受六個月以下有期徒刑或拘役之宣告者，得以新臺幣一千
    元、二千元或三千元折算一日，易科罰金。」，惟被告行為
    時之刑法第四十一條第一項前段規定：「犯最重本刑為五年
    以下有期徒刑以下之刑之罪，而受六個月以下有期徒刑或拘
    役之宣告，因身體、教育、職業、家庭之關係或其他正當事
    由，執行顯有困難者，得以一元以上三元以下折算一日，易
    科罰金。」，又依修正前罰金罰鍰提高標準條例第二條前段
    （現已刪除）規定，就其原定數額提高為一百倍折算一日，
    則被告行為時之易科罰金折算標準，應以銀元三百元折算一
    日，經折算為新臺幣後，應以新臺幣九百元折算為一日。比
    較修正前後之易科罰金折算標準，修正後之刑法第四十一條
    第一項前段即行為時法律之規定，並未有利於被告，故應依
    修正後刑法第二條第一項前段規定，適用修正前刑法第四十
    一條第一項前段規定，定其折算標準。
  (四)刑法第三百三十六條第二項業務侵占罪規定其法定刑得科銀
    元三千元以下罰金，然被告行為後，於九十五年六月十四日
    增訂刑法施行法第一條之一，並規定：「中華民國九十四年
    一月七日刑法修正施行後，刑法分則編所定罰金之貨幣單位
    為新臺幣。九十四年一月七日刑法修正時，刑法分則編未修
    正之條文定有罰金者，自九十四年一月七日刑法修正施行後
    ，就其所定數額提高為三十倍。但七十二年六月二十六日至
    九十四年一月七日新增或修正之條文，就其所定數額提高為
    三倍。」（註：刑法修正公布日期應為九十四年二月二日，
    施行日期為九十五年七月一日，前揭條文日期似有錯誤，但
    不影響本案之判斷），且九十四年二月二日施行公布九十五
    年七月一日施行之刑法第三十三條第五款修正為：「主刑之
    種類如下：五、罰金：新臺幣一千元以上，以百元計算之，
    」，是依修正後之法律，刑法第三百三十六條第二項業務侵
    占罪所得科處之罰金刑最高為新臺幣九萬元、最低為新臺幣
    一千元；而被告行為時適用之罰金罰鍰提高標準條例第一條
    前段規定：「依法律應處罰金、罰鍰者，就其原定數額得提
    高為二倍至十倍。但法律已依一定比率規定罰金或罰鍰之數
    額或倍數者，依其規定。」、現行法規所定貨幣單位折算新
    臺幣條例第二條規定：「現行法規所定金額之貨幣單位為圓
    、銀元或元者，以新臺幣之三倍折算之。」，及修正前刑法
    第三十三條第五款規定: 「主刑之種類如下：五、罰金：一
    元以上。」，是依行為時之法律，刑法第三百三十六條第二
    項業務侵占罪所得科處之罰金刑最高為新臺幣九萬元、最低
    為新臺幣三元。因此，比較上述修正前、後之刑罰法律，自
    以被告行為時之舊法即依修正前刑法第三十三條第五款，並
    配合罰金罰鍰提高標準條例第一條前段為法條適用之依據，
    併予敘明。
  (五)被告已與被害人乙○○達成和解，並據被害人當庭表示願意
    原諒被告，有該次筆錄（參見本院卷第一五頁）在卷可稽。
五、協商判決除有刑事訴訟法第四百五十五條之四第一項第一款
    於本訊問程序終結前，被告撤銷協商合意或檢察官撤回協商
    聲請者；第二款被告協商之意思非出於自由意志者；第四款
    被告所犯之罪非第四百五十五條之二第一項所定得以協商判
    決者；第六款被告有其他較重之裁判上一罪之犯罪事實者；
    第七款法院認應諭知免刑或免訴、不受理者情形之一，及違
    反同條第二項「法院應於協商合意範圍內為判決；法院為協
    商判決所科之刑，以宣告緩刑或二年以下有期徒刑、拘役或
    罰金為限」之規定者外，不得上訴。
六、如有上開可得上訴情形，得自收受宣示判決筆錄送達之日起
    十日內，向本院提出上訴書狀，上訴於第二審法院。
中    華    民    國    97    年    2     月    29    日
                  刑事第十三庭  書記官  王嘉仁
                                法  官  黃裕仁
上為正本係照原本作成。
                                書記官  王嘉仁
中    華    民    國    97    年    2     月    29    日


司法院資訊處製作；財團法人民間司法改革基金會備份。
